【裁判字號】    95,台上,2437
【裁判日期】    951103
【裁判案由】    債務人異議之訴
【裁判全文】
最高法院民事判決            九十五年度台上字第二四三七號
上  訴  人  富勤模具工業股份有限公司
法定代理人  甲○○
訴訟代理人  王梵緒律師
被 上訴 人  宜捷工業股份有限公司
法定代理人  乙○○
訴訟代理人  陳水聰律師
上列當事人間因債務人異議之訴事件，上訴人對於中華民國九十
四年六月三十日台灣高等法院台中分院第二審判決（九十三年度
上字第八九號），提起上訴，本院判決如下：
    主  文
原判決廢棄，發回台灣高等法院台中分院。
    理  由
本件上訴人主張：被上訴人雖以兩造於台灣台中地方法院（下稱
台中地院）九十年度重訴字第六六二號給付工程款事件（下稱系
爭工程款事件）所成立由伊給付工程款新台幣（下同）五百八十
二萬五千八百二十一元（下稱系爭工程款）之和解筆錄為執行名
義，聲請就伊所有如原判決附表所示動產為強制執行（台中地院
九十一年度執春字第一四七八六號，下稱系爭執行程序）。但因
被上訴人於和解成立後迄未給付如和解筆錄所示之沖壓模具，伊
自得本於同時履行抗辯權拒絕給付承攬報酬即系爭工程款。且被
上訴人未交付該模具予伊致模具之買受人拒絕給付貨款，使伊受
有六百十八萬九千零十七元之損害，以之與系爭工程款抵銷結果
，被上訴人對伊之債權已經消滅，系爭執行程序自應撤銷。爰依
強制執行法第十四條第一項規定，提起債務人異議之訴，求為撤
銷系爭強制執行程序之判決。
被上訴人則以：上訴人於系爭給付工程款事件審理中，並未就系
爭沖壓模具是否有瑕疵、尚未交付或遲延交付，而主張減少價金
或同時履行抗辯權或抵銷。其原應於該訴訟之和解所定期限內給
付系爭工程款，伊始撤回假扣押強制執行程序。詎和解後，上訴
人仍未依和解內容為履行，更拒不派人驗收受領沖壓模具，任其
留置於原處數年，以致生鏽殘缺不全，即屬可歸責於上訴人之事
由，其所為之不安抗辯，已屬無理。況上訴人所稱之抵銷事由，
均在系爭和解成立前即已存在，其執此提起異議之訴，亦無理由
等語，資為抗辯。
原審維持第一審所為上訴人敗訴之判決，駁回其上訴，無非以：
系爭給付工程款事件成立之訴訟上和解，係為解決上訴人未清償
被上訴人工程款而成立，雖交付系爭模具非該事件之訴訟標的，
然於該事件進行中，上訴人一再以未經驗收合格，被上訴人尚未
交貨，而拒絕給付工程款置辯，且系爭模具迄未交付上訴人，亦
為兩造所不爭執，則雙方於和解成立時，系爭模具可否交付、能
否驗收合格，既均處於不明確之狀態，上訴人竟置上開原得拒絕
給付工程款之抗辯於不顧，逕與被上訴人成立與原契約所訂付款
條件不盡相同之訴訟上和解，復簽發本票以為付款之擔保，可見
該訴訟上和解非屬確認性質，而係具有以和解之法律關係替代原
不明確尚存爭議之法律關係，以解決兩造間爭執之創設性質。準
此，上訴人除保有和解筆錄載明之「九十二年三月十五日的尾款
部分，被告（上訴人）若因貨物瑕疵被扣款，對原告（被上訴人
）的損害賠償請求權不拋棄」者外，其餘有關原契約所得主張之
權利，業因和解成立而拋棄，上訴人即不得基於原契約關係更行
主張，其不依和解筆錄所定之期限給付系爭工程款，於被上訴人
聲請強制執行時，再依和解成立前已存在、於和解成立時所拋棄
之同時履行抗辯權，提起本件債務人異議之訴，自屬無理由。又
兩造成立系爭和解時，系爭模具未經驗收，尚未出貨與買主即訴
外人悅達汽車有限公司，以及買主迄未交付尾款六百十八萬九千
零十七元予上訴人之事實，本即存在，而兩造卻仍成立與原付款
條件不同之訴訟上和解，已如前述，足見上訴人再執和解成立前
已存在之事由，以其受有未能收取尾款之損害，主張抵銷，據以
請求撤銷系爭執行程序，亦無理由云云，為其論斷之基礎。
按和解之範圍，應以當事人相互間欲求解決之爭點為限，至於其
他爭點，或尚未發生爭執之法律關係，雖與和解事件有關，如當
事人並無欲求一併解決之意思，要不能因權利人未保留其權利，
而認該權利已因和解讓步，視為拋棄而消滅（本院五十七年台上
字第二一八○號判例參照）。本件兩造間因給付工程款事件，就
系爭工程款之給付金額、期限，固因達成與原契約約定不相同之
合意而成立訴訟上之和解，然依原審認定上訴人尚保有關於「被
告（上訴人）若因貨物瑕疵被扣款，對於原告（被上訴人）的損
害賠償請求權不拋棄」之權利，且和解筆錄上僅載明被上訴人「
其餘請求權拋棄」，而非上訴人等情觀之，上訴人對於被上訴人
之損害賠償請求權，既以「交付之模具有瑕疵」為條件，被上訴
人得否因系爭和解之成立即免除其應交付合乎債之本旨之模具義
務？於上訴人未拋棄因被上訴人交付之模具有瑕疵所生之損害賠
償請求權之情形下，倘被上訴人於和解成立後，仍未交付合乎債
之本旨之模具，經上訴人催告被上訴人依約履行被拒，致受有未
能自買主收取尾款之損害，其據以主張抵銷，並於可抵銷之範圍
內，以有消滅被上訴人請求之事由，提起債務人異議之訴，是否
全然無據？原審未遑詳查勾稽，徒謂系爭和解具有創設性質，上
訴人對被上訴人之系爭模具之權利已拋棄，而為上訴人敗訴之判
決，自嫌速斷。上訴意旨，指摘原判決不當，求予廢棄，非無理
由。又卷內均未附有系爭和解筆錄正本及系爭執行程序之查封筆
錄，其實際內容是否與原判決所載相符？案經發回，應一併查明
。
據上論結，本件上訴為有理由。依民事訴訟法第四百七十七條第
一項、第四百七十八條第二項，判決如主文。
中    華    民    國  九十五  年  十一    月    三    日
                      最高法院民事第四庭
                          審判長法官  陳  碧  玉
                                法官  王  仁  貴
                                法官  劉  靜  嫻
                                法官  高  孟  焄
                                法官  吳  謀  焰
      本件正本證明與原本無異
                                      書  記  官
中    華    民    國  九十五  年   十一   月   十四   日
                                                      Ｋ


司法院資訊處製作；財團法人民間司法改革基金會備份。
